【裁判字號】    93,訴,772
【裁判日期】    950504
【裁判案由】    分配表異議之訴
【裁判全文】
臺灣臺南地方法院民事判決               93年度訴字第772號
原      告  丙○○○
            丁○○
上  一  人
破產管理人  曾子興律師
共      同
訴訟代理人  甲○○
被      告  乙○○
訴訟代理人  戊○○
上列當事人間請求分配表異議之訴事件，經本院於民國95年4月1
3日言詞辯論終結，判決如下：
    主  文
本院九十一年度執字第三九０五一號給付票款強制執行事件，就
執行原告丙○○○、丁○○不動產所得金額新台幣壹佰參拾陸萬
壹仟元，於民國九十三年一月十四日所作成如附表一所示之分配
表應更正為如附表二所示。
訴訟費用由被告負擔二分之一，餘由原告負擔。
    事實及理由
壹、程序方面：
    按「當事人受破產之宣告者，關於破產財團之訴訟程序，在
    依破產法有承受訴訟人或破產程序終結以前當然停止。」、
    「第一百六十八條至第一百七十二條及前條所定之承受訴訟
    人，於得為承受時，應即為承受之聲明。他造當事人，亦得
    聲明承受訴訟。」民事訴訟法第174條、第175條分別定有明
    文。經查：原告丁○○業經台灣士林地方法院93年11月3日
    93年度破字第14號民事裁定宣告破產，並選任曾子興律師為
    破產管理人，業經原告丁○○提出上開裁定1份附卷可稽（
    見本院卷（一）第78頁），而破產管理人曾子興律師於本院
    93 年12月23日審理時聲明承受訴訟（見本院卷（一）第99
    頁），依照上開規定，自無不合，應予准許，合先敘明。
貳、實體方面：
一、本件原告起訴主張：
（一）台灣台北地方法院台北簡易庭84年度北簡字第4995號給付
      票款判決、台灣板橋地院87年度促字第35287號支付命令
      以及本院91年度執字第39051號強制執行事件（下稱系爭
      強制執行事件）於民國（下同）93年1月14日所製作如附
      表一所示之分配表（下稱系爭分配表）中表1第3項第一順
      位抵押權，實際上乃指同一債權，系爭分配表將同一債權
      重複列入分配，於法顯有不合。是以，系爭分配表重複列
      入分配及未依強制執行法規定程序進行部分，均應剔除。
（二）關於系爭分配表之表2第4項被告乙○○票款債權部分：
   1、被告對原告丙○○○之票款請求權已罹於時效：
 （1）若法院認為台灣台北地院台北簡易84年度北簡字第4995號
      給付票款判決有效成立且送達合法，因台灣台北地方法院
      於84年10月17日就上開判決為職權公示送達，依民事訴訟
      法第152條但書及同法第150條之規定，於84年10月18日發
      生送達效力，復依同法第436條之1第3項準用同法第440條
      之規定，於84年11月8日判決確定；再依票據法第22條第1
      項後段及民法第137條第3項之規定，其消滅時效期間自判
      決確定之日即84年11月8日起算為五年，依此計算，至89
      年11月18日以後消滅時效業已完成。
 （2）若法院認為原告丙○○○於85年7月15日之清償債務協議
      書發生承認系爭票據債務而生時效中斷之效力，惟自該日
      起算5年，至90年7月14日之後消滅時效亦已完成，丙○○○得拒絕給付。被告於消滅時效完成後之91年11月28日始
      請求強制執行，丙○○○既得拒絕給付，其債權即不得列
      入分配表分配。
 （3）被告雖主張曾以曾多次信函催告原告，均未獲其理會、及
      被告丙○○○於系爭強制執行事件執行程序中多次向被告
      表示他會還錢，請再給予機會云云，為並未舉證以實其說
      。
 （4）至於被告另依最高法院51年台上字第1216號判例之見解，
      陳稱因執行法院將執行相關訴訟文書，舉凡查封登記、價
      格鑑定之詢價、各次拍賣公告通知，以及承受後實施價金
      分配等文書，合法送達與原告，是為債務人之原告歷經各
      程序之通知，均默示而未為抗辯，有時效因承認而中斷之
      適用，然：
   )有無承認之法律事實，須發生於時效進行中，始生時效是
      否中斷之問題，按消滅時效，自請求權可行使時起，經過
      一定時間不行使而完成。所謂時效因承認而中斷者，係指
      時效進行中曾經債務人承認而言。若在時效完成後，即無
      時效中斷之可言，最高法院21年上字第2767號著有判決可
      資參照。而原告係主張：若法院認為系爭給付票款判決有
      效成立且送達合法，至89年11月18日以後消滅時效業已完
      成；若法院認為系爭清償債務協議書發生承認系爭票據債
      務而生時效中斷之效力，至90年7月15日以後消滅時效亦
      已完成，因此，被告所主張執行法院查封登記、鑑價、各
      次拍賣公告通知，係於消滅時效完成後之91年11月28日以
      後之事。是以，本件並無因承認而生時效中斷問題。
    默示之承認，須有一定之外在行為足認有承認之意思者始
      足當之，單純之沉默不能認為默示。次按「民法第129條
      第1項第2款之承認，乃義務人向請求權人表示是認其請求
      權存在之觀念通知而言，雖不以明示為限，即默示的承認
      ，亦有承認之效力，惟默示之承認，與單純之沉默不同，
      最高法院74年台上字第1053號著有判決可資參照。易言之
      ，所謂默示之承認，乃義務人有向權利人表示認識其權利
      存在之行為如：請求緩期清償、支付利息等始足當之。而
      被告所主張執行法院之查封登記、價格鑑定之詢價、各次
      拍賣公告之通知，以及承受後實施價金分配等文書之送達
      ，均非原告向被告確認其權利存在之行為。是以，被告空
      言主張在實施強制執行各項程序中，原告丙○○○是處於
      承認債務當中云云，顯然無理。
    況時效者，乃一定之事實狀態（如：權利不行使）繼續達
      一定之期間，即發生一定法律效果之制度。被告遲至消滅
      時效完成後之91年11月28日始聲請強制執行，彼長期在權
      利上睡眠，雖不能即此遽認其有拋棄權利之意思，惟法律
      上已不值得再加以保護。故原告主張被告對原告丙○○○
      之票款請求權已罹於時效，洵為正當。
（三）本件債務原告丙○○○已以台北市○○街房地抵償完畢：
      因原告丙○○○原來所借款項總計僅新台幣（下同）一百
      餘萬元，上開給付票款判決所載支票為供清償借款之擔保
      及換票所簽發。原來所借本金於丙○○○辦妥台北市○○
      街房地之繼承登記而於85年4月27日將該房地轉讓予第三
      人陳輔天抵償本件債務後，借貸關係早已消滅，系爭支票
      之原因債權已不存在，被告應將支票返還而未返還，竟持
      以行使，於法顯有不合。
（四）關於系爭分配表之表1第3項第一順位抵押權及表2第5項表
      1分配不足部份：
   1、原告丁○○爰引原告丙○○○對被告之抗辯拒絕履行本件
      債務：
 （1）依系爭清償債務協議書，載明設定抵押之目的在於擔保系
      爭給付票款判決之票據債務，而系爭票據債務人丙○○○
      之消滅時效為一年。是以，自85年7月15日清償協議書書
      立之日起算，在86年7月15日以後之票據債務已屆消滅時
      效。在消滅時效完成後，原告丙○○○得拒絕給付，原告
      丁○○亦得主張原告胡周國所得主張之所有抗辯。
 （2）次按依民法第880條規定，抵押權人於消滅時效完成後五
      年間不實行期抵押權者，其抵押權消滅。依此推算，自系
      爭抵押權所擔保之債權消滅時效完成日即86年7月15日起
      算五年，至91年7月15日以後系爭抵押權即因不行使而絕
      對消滅。被告於系爭抵押權已絕對消滅後之91年11月28日
      始請求強制執行，系爭抵押權既已絕對消滅，即不得列入
      分配表分配。是以，請求將系爭分配表之表1第3項第一順
      位抵押權予以剔除。
   2、依85年7月15日之清償債務協議書，原告丁○○就原告丙○○○系爭票據債務之責任，僅以供擔保之物為限：
 （1）系爭清償債務協議書，載明設定抵押之目的在於擔保系爭
      給付票款判決之票據債務。依該協議書第3項：「乙方為
      擔保甲方本項債權，合意以丁○○所有……土地……供甲
      方設定……抵押權……。亦即……」，以及第6項：「乙
      方丁○○部分，經丙○○○表示其不克前來；但已依民法
      第534條但書處分不動產特別授權規定授以代理權，以代
      理丁○○簽立本項協議」。顯見原告丁○○僅係提供物上
      擔保，為擔保物提供人而已。
 （2）次按解釋當事人所立書據之真意，以當時之事實及其他一
      切證據資料為其判斷之標準，不能拘泥字面或截取書據中
      一二語，任意推解致失真意，最高法院19年上字第28號判
      例意旨參照。又按探求契約當事人之真意，本應通觀契約
      全文，依誠信原則，從契約之主要目的及經濟價值等作全
      般之觀察，亦有最高法院74年上字第355號判決意旨參照
      。職是，依「體系解釋」，「言行不一之矛盾行為，不予
      尊重原則」與「誠信原則」，實不容任意截取書據中一二
      語，而曲解當事人間契約真意。何況，該契約乃被告單方
      所提供，依「有疑義時應作不利條款制定人解釋原則」，
      更應為有利於單純提供擔保物之丁○○之解釋。
   3、對被告答辯之陳述：
 （1）被告主張：「原告於本件民國93年6月24日下午3時20分庭
      訊被訊『原告與被告於85年7月15日達成協議，丁○○與
      胡周國禎對於票款本金、利息、實施訴訟所生之訴訟費用
      合計共781萬8434元負共同清償責任，有何意見？』原告
      答稱『是的』已以自認其事實」云云。但經原告訴訟代理
      人詢以原告丙○○○，丙○○○答：「法官問的我不知道
      是什麼意思」；再依當日準備庭筆錄記載全文觀之，至多
      僅能解為「原告是有在85年7月15日與被告訂立清償債務
      協議書」，此外別無自認任何事實；縱如被告所認，亦不
      妨礙原告就此已主張時效抗辯。
 （2）被告主張：「登記謄本上亦丁○○除為擔保物提供義務人
      外，亦為債務人……自應依債務契約所約定本旨，與丙○○○負清償債務責任甚明」云云，惟辦理該次抵押權設定
      之代理人黃美惠乃被告所請，且被告所引前揭文書乃公契
      ，為物權契約，無以證明債之發生關係。況被告亦自主張
      ：「再就抵押權設定契約之約定內容關於聲請登記以外之
      約定事項欄第2點內兩造亦約定『本件抵押權係依照中華
      85年7月15日權利人與義務人之【清償債務協議書】辦理
      ，擔保債權』」，益證系爭清償債務協議書僅係丁○○為
      擔保丙○○○系爭票據債務所為之限物擔保。
 （3）被告另以：「依民法第271條規定，原告二人自應依協議
      契約約定，對被告同負本項債務清償協議，要無不當」云
      云。惟按民法第271條，係規定可分之債，其成立要件之
      ㄧ乃義務權利須分擔或分受；而系爭分配表之表1關於被
      告第一順位抵押權之債權原本列為7,818,434元，表2關於
      被告票款之債權原本列為7,571,500元。若被告主張成立
      ，適足證明系爭分配表之分配顯有疑義，被告債權反因系
      爭分配表之重複計算，愈分配愈多。
   4、退萬步言，縱認原告丁○○應與原告丙○○○就系爭票據
      債務對被告負共同清償之責；惟被告對丙○○○之票款請
      求權既已罹於時效，在消滅時效完成後，丙○○○得拒絕
      給付，丁○○亦得主張丙○○○所得主張之所有抗辯，因
      ：
    若法院認為應定性為「連帶保證」：依民法第742條第1項
      規定：「主債務人所有之抗辯，保證人得主張之。」原告
      丁○○得爰引主債務人即原告丙○○○之時效抗辯。
    若法院認為應定性為「併存之債務承擔」：則請類推適用
      民法第303條第1項規定：「債務人因其法律關係所得對抗
      債權人之事由，承擔人亦得以之對抗債權人。」原告丁○○亦得爰引被承擔人即原告丙○○○之時效抗辯。
    若法院認為應屬「連帶債務」之ㄧ種態樣：依民法第276
      條規定：「債權人向連帶債務人中之一人免除債務，而無
      消滅全部債務之意思表示者，除該債務人應分擔之部分外
      ，他債務人仍不免其責任。前項規定，於連帶債務人中之
      一人消滅時效已完成者準用之。」則就消滅時效已完成之
      原告丙○○○應分擔之部份，原告丁○○亦應同免其責任
      。
（五）若法院認為系爭清償債務協議書成立且生效，查被告與原
      告丙○○○係於85年7月15日訂定清償債務協議書，兩方
      除另約以86年10月1日為清償期外，並以原告丁○○名下
      不動產設定抵押權，故兩造間成立新之法律關係。而系爭
      清償債務協議書，載明係為台北簡易庭84年度北簡字第
      4995號給付票款之票據債務而來，依票據法第22條第1項
      規定，其消滅時效應為一年，依此計算，至87年10月1日
      時效已然完成；若法院認為原告丙○○○於88年4月12日
      、88年6月17日、89年1月26日、89年9月2日以及89年10
      月13日匯款發生時效中斷之效力，惟自89年10月13日起算
      一年，至90年10月13日以後時效亦已完成。被告遲至時效
      完成後之91年11月28日始聲請強制執行，早已逾消滅時效
      ，其債權自不應列入分配。何況，被告既曾收受匯款，其
      未將上開金額扣除，反係請求執行全部金額，本已違誠信
      原則，益證系爭分配表應為更正。
（六）聲明：
   1、系爭分配表之「表1」關於分配予被告乙○○之執行費72,
      03 4元及第一順位抵押權1,211,966元部分，應予以剔除
      。
   2、系爭分配表之「表2」關於分配予被告乙○○之執行費4,
      320元、票款2萬1126元及表1分配不足乙○○16,696元部
      分，應予以剔除。
   3、系爭分配表第3頁分配結果彙總表，執行費部份債權人乙○○分配金額76,354元，一般債權部分債權人乙○○分配
      金額1,249,788元，及債權人分配結果彙總表債權人乙○○分配金額1,306,142元部份，均應予以剔除。
二、被告則抗辯稱：
（一）被告對原告丙○○○請求權未罹於時效：被告固於91年11
      月28日提出系爭強制執行事件之請求，但於該執行程序經
      過多次拍賣無人應買而經被告到場示以債權人身分承受。
      在此實施強制執行各項程序中，原告丙○○○處於承認債
      務當中。蓋執行法院將本件執行相關訴訟文書，舉凡查封
      登記、價格鑑定之詢價、各次拍賣公告通知，以及承受後
      實施價金分配等文書，合法送達予原告，是為債務人之原
      告歷經各程序之通知，均默示而未為抗辯；則依最高法院
      51年台上字第1216號判例意旨之見解：時效因承認而中斷
      。所謂承認，指義務人向請求權人表示是認其請求權存在
      之觀念通知而言，又承認不以明示為限，默示的承認，如
      請求緩期清償、支付利息等，亦有承認之效力。系爭強制
      執行事件之不動產既經被告以債權人身分聲明承受，並經
      執行法院作成系爭分配表，則原告不得再為時效消滅之主
      張。
（二）原告丁○○與被告間之清償債務協議有效成立，其對被告
      負有債務並以物上擔保履行其債務，因：
   1、按「乙方丁○○部分，經丙○○○表示其不克前來；但已
      依民法第五百三十四條但書處分不動產特別授權規定授以
      代理權，以代理丁○○簽立本項協議。」此為兩造於85年
      7月15日簽立「清償債務協議書」第6條所約明。是兩造間
      基於清償債務之意思合致，為有效成立之之清償債務協議
      ，要無不當。至原告丁○○因此項協議所生之義務有二：
      其一為物上擔保：依兩造清償債務協議書第三條載明「乙
      方為擔保甲方本項債權，合意以丁○○所有前開土地三筆
      所有權持分、、、供甲方設定本金捌佰萬元之抵押權、、
      」而觀，是丁○○就協議應清償之債務，以其所有土地為
      物上擔保。其二為負共同清償責任：又該協議第1條最後1
      行最後1句「經乙方共同出面表明和解」；及第3條倒數第
      3行下「亦即丁○○對本項債務，願負共同清償之責任」
      等文義，則丁○○亦願對此項債務負清償責任。由以上情
      節，原告丁○○與原告丙○○○對被告有依協議約定於86
      年10月1日前清償全部債務之義務。
   2、因原告等2人並未依約定清償，除被告對原告丙○○○有
      台灣台北地方法院84年度北簡字第4995號勝訴之確定判決
      外，原告丁○○部分則經被告向台灣板橋地方法院以87年
      度促字第35287號聲請核發支付命令而告確定。嗣其確定
      後，將上開二個執行名義合併向執行法院提系爭出強制執
      行事件之聲請，合併行使抵押權，是被告為合法行使權利
      ，亦無不當。
（三）被告與原告丙○○○之執行名義雖成立於84年11月8日，
      於前案強制執行中之85年7月15日經協議清償，始於91年
      11月28日提出本件強制執行，原告雖主張已罹於時效云云
      ，然查：原告丙○○○於85年7月15日協議清償債務後，
      未依約清償，被告原本要繼續執行，但因原告表示願意給
      付利息，再給寬限期間，經原告同意後渠分別於88年4月
      12日、6月17日、89年1月26日、9月2日、10月13日各以其
      設於台新國際商業銀行第00000000000000（戶名：丙○○○）帳號以轉帳方式轉入12,000元、8,000元、8,000元、
      4,000元、4,000元至被告設於台北富邦銀行合併前之前身
      台北市銀行永吉分行000-000-00000-0帳戶中，為利息給
      付，因此被告提起系爭強制執行事件之請求，並無罹於時
      效問題。至於被告受前述利息給付而未於執行中扣除部分
      ，是被告於提出執行債權計算書有計算錯誤，應另為更正
      外，亦無罹於時效問題。
（四）既無時效問題，則該抵押權亦無消滅原因可言。原告復舉
      罹於時效疑義，而主張依民法第880條抵押權人於消滅時
      效完成後5年不施行抵押權，認被告抵押權以消滅，亦屬
      無據。
（五）原告丙○○○陳稱曾以台北市○○街房地清償本件債務，
      未舉證以實其說；關於原告丙○○○舉其渠與陳輔天間買
      賣房地產，而主張抵償債務問題，由下事證為不可採：
   1、按「依債務本旨，向債權人或其他有受領權人為清償，經
      其受領者，債之關係消滅。」民法第309條1項著有明文。
      因此清償者，必須給付者與受領者雙方之間存在債之關係
      為前題；且其應向有受領權之人清償，始具清償之效果。
      由地政機關所製發之【異動索引】資料中固有陳輔天於85
      年4月27日取得該不動產所有權之移轉登記，但其登記原
      因僅記述「買賣」，僅可認其買賣之債外，並無法證明其
      等間有其他之債，可為抵付或抵銷。
   2、台灣台北地方法院84年度北簡字第4995號訴訟事件，是給
      付票款，法律關係為票據請求。又系爭票據是經丙○○○
      簽發，經案外人楊春龍背書轉讓被告，再經被告行使票據
      權利，而無其他證明文件可證明陳輔天與系爭票據有何關
      係？倘其間有金錢債務發生，蓋為其兩者間之問題，要與
      被告執行名義之請求權間無關，何來抵償？
   3、又該等票據，係經丙○○○簽發交付本件執行名義即台灣
      台北地方法院84年度北簡字第4995號事件之共同被告楊春
      龍，而經楊春龍背書轉讓予被告，經被告於各票據屆期日
      為付款提示，因存款不足等原因退票後，再對丙○○○及
      楊春龍提起本案訴訟，亦與陳輔天無關連。
   4、退步言，倘丙○○○果與陳輔天間有抵償問題，而何以丙○○○於系爭強制執行事件進行中未異議或提出執行異議
      之訴？又為何邀其子丁○○與被告協議清償債務？
（六）被告對原告丁○○本件債權請求權未罹時效，且抵押權權
      利未消滅。蓋因：
   1、民法第880條所規定抵押權消滅要件，必須以該抵押權所
      擔保的債權之請求權已因時效消滅，且抵押權人於消滅時
      效完成後，五年間不實行其抵押權者，其抵押權始歸於消
      滅。
   2、被告對原告丁○○之債權成立於85年7月15日之清償債務
      協議，而其應於86年10月1日前履行債務，竟未履行，乃
      經被告向台灣板橋地方法院以87年度促字第35287號聲請
      支付命令，因原告丁○○未於法定期間內異議，於87年11
      月3日確定，則依民事訴訟法第521條第1項規定，其與確
      定判決有同一效力；且依民法第137條第3項規定，此項支
      付命令並未罹於時效，且已進行執行程序中。
   3、既然台灣板橋地方法院以87年度促字第35287號支付命令
      之執行名義經提出強制執行中，並無罹於時效；況被告於
      聲請強制執行同時，即為合併行使抵押權之意思，何來抵
      押權消滅？故原告所稱抵押權之債已罹於時效，及該抵押
      權已消滅，並無依據。
（七）因原告丙○○○已陸續清償36,000元，被告同意在系爭分
      配表中將該筆金額扣除。亦即同意將系爭分配表表1編號3
      部分本金7,818,434元更正為7,782,434元、利息自86年10
      月1日起至清償日止，按週年利率百分之5計算，原來表2
      編號4票款債權本金7,571,500元及其自84年6月28日起至
      92 年9月16日按週年利率百分之6之債權同意以表1編號3
      受償不足額來計算，將原來對原告丙○○○臺北地方法院
      84年北簡字第4995號之債權請求金額減縮為跟對原告丁○○臺灣台北地方法院87年度促字第35287號確定支付命令
      之請求金額相同。
（八）聲明：原告之訴駁回。
三、本件經整理及調查證據後，兩造對下列事實均不爭執：
（一）被告於84年7月24日以原告丙○○○所簽發之支票票款未
      清償為由，對原告丙○○○提起台灣台北地方法院台北簡
      易庭84年度北簡字第4995號給付票款訴訟，並於84年11月
      8日獲得勝訴判決確定（詳見台灣台北地方法院台北簡易
      庭84年度北簡字第4995號卷宗）。
（二）因原告丙○○○未清償前開積欠被告之票款，經被告執前
      開台灣台北地方法院台北簡易庭84年度北簡字第4995號勝
      訴確定判決對原告丙○○○之財產聲請強制執行，並由本
      院以85年度執字第2404號受理，而於該強制執行事件程序
      進行中，原告丙○○○為免其財產遭拍賣，乃偕同其子即
      原告丁○○與被告和解，和解條件為原告丙○○○同意於
      86年10月1日清償積欠之票款債務及負擔被告因實施訴訟
      所生之費用，而為擔保原告丙○○○上開票款債務之履行
      ，由原告丁○○提供其所有坐落台南縣善化鎮○○段256
      地號、267地號、268地號等3筆土地、權利範圍各20分之1
      及台南縣善化鎮○○段420之58地號土地、權利範圍720分
      之25供被告設定本金8,000,000元、存續期間自85年6月28
      日起至86年10月1日止、利息按訴訟判決利率計算、遲延
      利息按每遲延1日依本金千分之3計算、違約金按遲延利息
      加倍計算之抵押權，雙方並於85年7月15日簽立清償債務
      協議書1份（下稱系爭清償協議書）。嗣因原告丙○○○
      、丁○○未依約履行，被告乃對原告丁○○提起台灣板橋
      地院87年度促字第35287號支付命令之聲請，因原告丁○○未於法定期間提出異議，而告確定在案（見台灣板橋地
      院87年度促字第35287號卷宗）。
（三）被告於91年12月2日執台灣台北地方法院台北簡易庭84年
      度北簡字第4995號確定判決及台灣板橋地院87年度促字第
      35287號確定支付命令分別對原告丙○○○、丁○○所有
      坐落於台南縣善化鎮○○段265地號土地、權利範圍各為
      20分之1及被告丁○○所有同段267地號土地、權利範圍20
      分之1的財產強制執行，並由本院以系爭強制事件受理中
      ，上開土地於92年9月16日經特別拍賣程序，仍無人應買
      ，嗣由被告以債權人之身分聲明承受，並於本院執行處於
      93年1月14日製作系爭分配表在案（見系爭強制執行事件
      卷宗）。
（四）台灣台北地方法院台北簡易庭84年度北簡字第4995號給付
      票款判決、台灣板橋地院87年度促字第35287號支付命令
      以及本院91年度執字第39051號強制執行事件（下稱系爭
      強制執行事件）於民國（下同）93年1月14日所製作之分
      配表（下稱系爭分配表）中表1第3項第一順位抵押權，實
      際上乃指同一債務，系爭分配表將同一債權重複列入分配
      （見本院卷（一）第102頁）。
（五）原告丙○○○為清償前開積欠被告之票款債務，曾分別於
      88年4月12日、6月17日、89年1月26日、9月2日、10月13
      日以其設於台新國際商業銀行第00000000000000（戶名：
      丙○○○）帳號以轉帳方式轉入12,000元、8,000元、8,0
      00元、4,000元、4,000元至被告設於台北富邦銀行合併前
      之前身台北市銀行永吉分行000-000-00000-0帳戶中，作
      為利息之給付（見本院卷（二）第118頁、第141頁、第
      152 頁、第162頁）。
四、原告丙○○○、丁○○對被告主張渠等分別積欠伊台灣台北
    地方法院台北簡易庭84年度北簡字第4995號確定判決、台灣
    板橋地院87年度促字第35287號確定支付命令所示債權一事
    ，而該二債權係本於同一債權而來，既不爭執，已如前述，
    惟抗辯稱該筆債權已因清償而消滅，且請求權已罹於時效云
    云，因此，本件爭點則為：被告對原告丙○○○、丁○○之
    債權是否因債務人即原告丙○○○將北市○○街房地抵償後
    而歸於消滅？如被告對原告丙○○○之債權並無因清償而消
    滅，則原告丙○○○、丁○○得否主張該債權亦因消滅時效
    完成，而得對被告拒絕給付？如原告丙○○○、丁○○不得
    以債權已獲清償或罹於時效為由，拒絕給付，則系爭分配表
    之債權記載是否仍有違誤之處，而需予以更正？（見本院卷
    （一）第18頁至第19頁、本院卷（二）第23頁）現一一論述
    如下：
（一）被告對原告2人之債權請求權是否因債務清償而消滅？
   1、按請求履行債務之訴，原告就其所主張債權發生原因之事
      實，固有舉證之責任，若被告自認此項事實而主張該債權
      已因清償而消滅，則清償之事實，應由被告負舉證之責任
      ，此觀民事訴訟法第277條之規定自明，最高法院28年上
      字第1920號著有判例可資參照。原告丙○○○主張系爭積
      欠被告之票款債務已因清償而歸於消滅，業為被告所否認
      ，依上開見解，自應由原告丙○○○就清償一節負舉證之
      責。
   2、原告丙○○○雖迭稱被告曾稱只要原告丙○○○將其坐落
      於台北市○○街房地於辦理繼承登記後，將之移轉與第三
      人陳輔天，被告即同意本件票據債務歸於消滅，並提出建
      物門牌號碼台北市○○街585號3樓房屋之建物登記謄本及
      異動索引各1份為證，暨聲請傳喚楊春龍到庭作證，然由
      上開房屋之異動索引資料可知，該屋係於85年4月27日以
      買賣為由，由原告丙○○○、丁○○及第三人胡晏菁將所
      有權移轉登記與第三人陳輔天，然若原告丙○○○對被告
      之系爭票款債務已因上開富錦街房地移轉第三人陳輔天而
      清償完畢，何以原告丙○○○尚於事後偕同其子即原告丁○○與被告和解，並於85年7月15日簽立系爭清償債務協
      議書，並於該協議書第2條中載明原告丙○○○同意於86
      年10月1日前清償積欠之票款債務及負擔被告因實施訴訟
      所生之費用？原告丙○○○陳稱系爭票款債務已因代物清
      償而消滅，顯與常情有違，礙難採信。
   3、又原告丙○○○為清償前開積欠被告之票款債務，曾分別
      於88年4月12日、6月17日、89年1月26日、9月2日、10月
      13 日以其設於台新國際商業銀行第00000000000000（戶
      名：丙○○○）帳號以轉帳方式轉入12,000元、8,000元
      、8,0 00元、4,000元、4,000元至被告設於台北富邦銀行
      合併前之前身台北市銀行永吉分行000-000-00000-0帳戶
      中，作為利息之給付，業為兩造所不爭執，已如前述，更
      足證原告丙○○○所述系爭票款債務已於85年4月27日以
      代物清償之方式，清償完畢一節，顯屬無據。
   4、原告丙○○○雖提出上開富錦街房屋之所有權移轉資料，
      但並無法證明其與被告間之票款債務已因清償而消滅，已
      如前述，則原告丙○○○陳稱系爭票款債務已因清償而消
      滅云云，顯屬無據，不足採信。
   5、被告對原告丙○○○之系爭票款債務既未因清償而消滅，
      則不論原告丁○○係基於擔保物提供人之身分或兼有共同
      債務人之身分而與被告簽立系爭清償協議書，主債務人即
      原告丙○○○之債務既未消滅，則身為擔保物提供人或共
      同債務人身分之原告丁○○對被告之擔保債務或共同債務
      自不能因主債務人之清償而免除。
（二）被告對原告丙○○○、丁○○之債權並無因清償而消滅，
      則原告丙○○○、丁○○得否主張該債權亦因消滅時效完
      成，而得對被告拒絕給付？
   1、按「票據上之權利，對匯票承兌人及本票發票人，自到期
      日起算；見票即付之本票，自發票日起算；三年間不行使
      ，因時效而消滅。對支票發票人自發票日起算，一年間不
      行使，因時效而消滅。」票據法第22條第1項定有明文。
      又按「因起訴而中斷之時效，自受確定判決，或因其他方
      法訴訟終結時，重行起算。」、「經確定判決或其他與確
      定判決有同一效力之執行名義所確定之請求權，其原有消
      滅時效期間不滿五年者，因中斷而重行起算之時效期間為
      五年。」民法第137條第2項、第3項亦分別定有明文。
   2、被告係以發票人即原告丙○○○積欠伊票款債務為由，而
      於84年7月24日對原告丙○○○提出台灣台北地方法院台
      北簡易庭84年度北簡字第4995號給付票款訴訟，並於84年
      11月8日獲得勝訴確定判決在案，業如前述，則被告對原
      告丙○○○之票款請求權之消滅時效期間因被告提起前開
      訴訟而時效中斷後從新起算為5年，亦即被告對原告丙○○○之票款請求權消滅時效期間自84年11月8日重新起算5
      年，應至89年11月8日止。
   3、再按承認亦屬消滅時效之事由之一，民法第129條第1項第
      2款定有明文。查，被告於84年11月8日對原告丙○○○取
      得台灣台北地方法院台北簡易庭84年度北簡字第4995號確
      定判決所示之票款請求權後，原告丙○○○於85年7月15
      日偕同其子即原告丁○○就系爭票款債務一事，與被告達
      成和解，雙方並簽立系爭清償債務協議書，亦如前述，原
      告丙○○○簽立系爭清償協議書之舉，足認係對系爭票款
      債務承認之意，因此，被告對原告丙○○○之票款請求權
      消滅時效期間自84年11月8日重新起算5年，本應至89年11
      月8日止，嗣又因85年7月15日系爭清償協議書之簽立，延
      長5年至90年7月15日止。
   4、又原告丙○○○為清償前開積欠被告之票款債務，曾分別
      於88年4月12日、88年6月17日、89年1月26日、89年9月2
      日、89年10月13日以其設於台新國際商業銀行第00000000
      000000（戶名：丙○○○）帳號以轉帳方式分別轉入12,
      000元、8,000元、8,000元、4,000元、4,000元至被告設
      於台北富邦銀行合併前之前身台北市銀行永吉分行000-00
      0-00000-0帳戶中，作為利息之給付，業為兩造所不爭執
      ，已如前述，原告丙○○○為前開利息給付之行為，顯係
      本於承認系爭票款債務之存在而來，則自最後一筆利息給
      付日即89年10月13日起重新起算5年，被告對原告丙○○○系爭票款債權請求權之消滅時效應延長至94年10月13日
      止。
   5、被告對原告丙○○○系爭票款債權請求權之消滅時效既至
      94年10月13日始屆至，則被告於消滅時效完成前即91年12
      月2日執台灣台北地方法院台北簡易庭84年度北簡字第499
      5號確定判決對原告丙○○○之財產提起系爭強制執行事
      件之聲請，自無罹於時效之問題，原告丙○○○陳稱系爭
      票款債務已因請求權消滅時效之完成，而得對被告拒絕給
      付云云，洵屬無據。
   6、承上述，原告丙○○○對被告之系爭票款債務既未因請求
      權消滅時效之完成而得拒絕給付，則不論原告丁○○係基
      於擔保物提供人之身分或兼有共同債務人之身分而與被告
      簽立系爭清償協議書，其自不得爰引主債務人即原告丙○○○之抗辯而稱對被告之擔保債務或共同債務無庸履行。
      從而，被告執台灣板橋地院87年度促字第35287號確定支
      付命令對原告丁○○之財產聲請強制執行，亦屬有據，原
      告丁○○陳稱其無庸履行台灣板橋地院87年度促字第3528
      7號確定支付命令所示之債務，委無足採。
   7、綜上所述可知，被告對原告丙○○○之臺北地方法院84年
      北簡字第4995號確定判決所示債權及對原告丁○○之臺灣
      台北地方法院87年度促字第35287號確定支付命令所示之
      債權請求權均未因清償而消滅，且無罹於時效問題，則原
      告2人以被告債權因清償而消滅，及債權請求權因時效完
      成，而拒絕清償債務等情，即屬無據。
（三）原告丙○○○、丁○○不得以債權已獲清償或罹於時效為
      由，拒絕給付，已如前述，則系爭分配表之債權記載是否
      仍有違誤之處，而需予以更正？
   1、原告2人主張被告對原告丙○○○之台灣台北地方法院台
      北簡易庭84年度北簡字第4995號確定判決所示債權與被告
      對原告丁○○之台灣板橋地院87年度促字第35287號確定
      支付命令所示債權，二者係本於同一債權而來，為被告所
      所不爭，業如前述，且被告於本院94年4月13日審理時陳
      稱因原告丙○○○已陸續清償利息36,000元，系爭分配表
      應將該筆金額扣除，亦即同意將系爭分配表表1編號3部分
      本金7,818,434元，更正為7,782,434元、利息自86年10月
      1日起至清償日止，按週年利率百分之5計算，原來表2編
      號4票款債權本金7,571,500元，及其自84年6月28日起至
      92年9月16日按週年利率百分之6計算利息之債權，同意以
      表1編號3受償不足額來計算，將原來對原告丙○○○臺北
      地方法院84年北簡字第4995號之債權請求金額減縮為跟對
      原告丁○○臺灣台北地方法院87年度促字第35287號確定
      支付命令之請求金額相同等語（見本院卷（二）第148頁
      ），因此，原告陳稱系爭分配表有重複列記被告之債權及
      未將被告已受償之債權部分予以扣除，應予更正一節，自
      屬有據。
   2、因原告陳稱系爭分配表表1、編號3所列記被告第1順位抵
      押權本金7,818,434元未將原告丙○○○已清償之36,000
      元予以扣除，業為被告所不爭執，因此，系爭分配表表1
      、編號3所列記被告第1順位抵押權本金應更正為7,782,43
      4元（7,818,434-36,000=7,782,434）。又因原告主張系
      爭分配表有重複列記被告之債權，業為被告所不爭執，且
      被告同意將原來對原告丙○○○臺北地方法院84年北簡字
      第4995號確定判決所示之債權請求金額減縮為跟對原告丁○○臺灣台北地方法院87年度促字第35287號確定支付命
      令所示債權之請求金額相同，因此，原系爭分配表表2所
      列記被告對原告丙○○○、丁○○之債權應更正為如附表
      二表2、表3所示。
五、綜上所述，系爭分配表雖無原告所稱債權已全部清償，及因
    請求權消滅時效之完成，而得對被告拒絕給付之事由存在，
    但仍有原告所稱未扣除已清償債權36,000元及將被告對原告
    丙○○○臺北地方法院84年北簡字第4995號確定判決所示之
    債權及被告對原告丁○○臺灣台北地方法院87年度促字第35
    287號確定支付命令所示債權為同一債權重複列計之違誤，
    從而，如附表一所示之系爭分配表自應更正為如附表二所示
    。
六、本件事實已臻明確，兩造其餘攻擊防禦方法及證據調查，均
    與本案之判斷不生影響，自毋庸一一審酌論列，併此敘明。
七、據上論結，原告之訴為一部有理由、一部無理由，依民事訴
    訟法第79條，判決如主文。
中    華    民    國    95    年    5     月    4     日
                  民事第四庭    法  官  陳淑勤
以上正本係照原本作成
如對本判決上訴，須於判決送達後20日內向本院提出上訴狀
中    華    民    國    95    年    5    月      5    日
                                書記官  林賢輝


司法院資訊處製作；財團法人民間司法改革基金會備份。
